臺灣臺南地方法院交通事件裁定　　　　100年度交聲字第747號
移送機關　　交通部公路總局嘉義區監理所臺南監理站
異議人即
受處分人　　丁銘豐原名丁淑惠.
上列異議人即受處分人因違反道路交通管理處罰條例案件，對於
交通部公路總局嘉義區監理所臺南監理站民國100年9月8日所為
之裁決處分（處分案號：嘉監南字第裁74-U00000000號）聲明異
議，本院裁定如下：
    主    文
異議駁回。
    理    由
一、原處分意旨略以：異議人即受處分人丁銘豐（原名丁淑惠，
    下稱異議人）於民國97年9月6日06時17分許，駕駛車牌號碼
    MTM-282號重機車（下稱系爭車輛）在臺南縣永康市○○○
    ○○道前，因不勝酒力不慎撞及正在通過之電聯車，異議人
    因而受傷，經送醫急救，並經警委託該醫院對異議人抽血檢
    驗，測得其血液中所含酒精濃度為221.3MG/DL，換算為吐氣
    中所含酒精濃度為每公升1.106毫克，因超過規定標準，遂
    由內政部警政署鐵路警察局（下稱舉發機關）警員製單舉發
    ，嗣經移送機關即交通部公路總局嘉義區監理所臺南監理站
    （下稱原處分機關）以其違規事證明確，依道路交通管理處
    罰條例第35條第1項第1款、第24條第1項第2款（原處分漏載
    第24條第1項第2款）及違反道路交通管理事件統一裁罰基準
    表之規定，裁處異議人罰鍰新臺幣（下同）45,000元（酒
    駕部分），並應參加道路交通安全講習（駕照業已執行吊扣
    ）等語。
二、聲明異議意旨略以：異議人已繳納罰金12,000元，為此聲明
    異議等語。
三、按汽車駕駛人，駕駛汽車經測試檢定有酒精濃度超過規定標
    準者，處15,000元以上60,000元以下罰鍰，並當場移置保管
    該汽車及吊扣其駕駛執照1年；因而肇事致人受傷者，並吊
    扣其駕駛執照2年；致人重傷或死亡者，吊銷其駕駛執照，
    並不得再考領。又機器腳踏車駕駛人或附載座人未依規定戴
    安全帽者，處駕駛人500元罰鍰。又汽車駕駛人，有第35條
    第1項規定之情形者，應接受道路交通安全講習，道路交通
    管理處罰條例第35條第1項第1款、第31條第6項、第24條第1
    項第2款分別定有明文。又汽車駕駛人飲用酒類或其他類似
    物後其吐氣所含酒精濃度超過每公升0.25毫克以上者，不得
    駕車，道路交通安全規則第114條第2款亦規定甚明。
四、經查：
  (一)異議人於上揭時、地騎乘系爭車輛肇事致己受傷，經警將其
    送醫救治並委請醫護人員對異議人抽血檢驗後，測得其血液
    中所含酒精濃度為221.3MG/DL，換算為吐氣中所含酒精濃度
    為每公升1.106毫克，因超過規定標準，遂予製單舉發，並
    經原處分機關裁處如前所述內容之裁罰等情，有內政部警政
    署鐵路警察局鐵警行字第U00000000號舉發違反道路交通管
    理事件通知單及原處分機關100年9月8日嘉監南字第裁74-U0
    0000000號裁決書各1份附卷可稽，且為異議人所不爭執，是
    此部分違規事實已可認定。
  (二)惟按95年2月5日生效之行政罰法第26條第1項規定，一行為
    同時觸犯刑事法律及違反行政法上義務規定者，依刑事法律
    處罰之。但其行為應處以其他種類行政罰或得沒入之物而未
    經法院宣告沒收者，亦得裁處之。究其立法目的，無非以一
    行為同時觸犯刑事法律及違反行政法上義務規定時，由於刑
    罰與行政罰同屬對不法行為之制裁，而刑罰之懲罰作用較強
    ，故依刑事法律處罰，即足資警惕時，實無一事二罰再處行
    政罰之必要，且刑事法律處罰，由法院依法定程序為之，較
    符合正當法律秩序，應予優先適用，但罰鍰以外之沒入或其
    他種類行政罰，因兼具維護公共秩序之作用，為達行政目的
    ，行政機關仍得併予裁處。然道路交通管理處罰條例第35條
    第8項明定：「前項汽車駕駛人，經裁判確定處以罰金低於
    本條例第92條第3項所訂最低罰鍰基準規定者，應依本條例
    裁決繳納不足最低罰鍰之部分」，參以該條項係於94年12月
    28日增訂，並於95年3月1日施行，對照行政罰法第26條關於
    一事不二罰之規定，係於94年2月5日公布，於95年2月5日施
    行，顯見該項規定之立法目的應係考量適用行政罰法第26條
    後，在酒後駕車違規應受刑事處罰者，刑事處罰額度低於行
    政罰之流弊。參酌大法官解釋釋字第503號所揭示：違反作
    為義務之行為，同時構成漏稅行為之方法而處罰種類相同者
    ，如從其一重處罰已足達成行政目的時，即不得再就其他行
    為併予處罰，始符憲法保障人民權利之意旨，並未排除因前
    揭刑事處罰偏低所產生不合理之流弊而特別立法補繳差額之
    情形。
  (三)查異議人上開酒駕行為，業經檢察官依刑事訴訟法第253條
    為不起訴處分，未命受處分人應履行任何事項，有臺灣臺南
    地方法院檢察署檢察官97年度偵字第16958號不起訴處分書1
    份在卷可稽，是異議人主張其已繳納罰金12,000元，尚非可
    採。又參諸違反道路交通管理事件統一裁罰基準表之規定，
    對於駕駛人駕駛機器腳踏車，而其吐氣所含酒精濃度超過每
    公升超過0.55毫克以上者，其最低應納罰鍰之數額為45,000
    元。本件異議人在刑事部分，雖經檢察官為不起訴處分，惟
    檢察官未命履行任何事項，則依上規定，本件異議人酒駕之
    行政罰罰鍰部分，仍應予以裁罰。
五、綜上所述，原處分機關就異議人所處罰鍰45,000元及參加道
    路交通安全講習部分，於法並無違誤，異議人之異議並無理
    由，應予駁回。
六、據上論結，依道路交通管理處罰條例第87條第2項、道路交
    通事件處理辦法第18條，裁定如主文。
中    華    民    國   100    年    12    月    30    日
                      交通法庭  法  官  林福來
以上正本證明與原本無異。
如不服本裁定，應於收受送達後5日內向本院提出抗告狀。（應
附繕本）
                                書記官  李淑惠
中    華    民    國   101    年    1     月    4     日